臺灣臺南地方法院刑事判決　　　　　　　　　　　　九十二年度訴字第一一五二號
　　公　訴　人　臺灣台南地方法院檢察署檢察官
　　被　　　告　甲○○
　　指定辯護人　乙○○律師
右列被告因偽造有價證券等案件，經檢察官提起公訴（九十二年度偵緝字第八四六號
），本院判決如左：
    主  文
甲○○意圖供行使之用，而偽造有價證券，累犯，處有期徒刑貳年。
九十年七月十八日之委託書（大張）上偽造之丙○○署押貳枚、當票上之偽造丙○○
署押壹枚、汽車買賣合約書上偽造之丙○○署押貳枚、押當車輛借用保管切結書上偽
造之丙○○署押貳枚、動產抵押條約書上之偽造之丙○○署押貳枚、九十年七月十八
日之委託書（小張）上偽造之丙○○署押貳枚及偽造之本票壹張（如附件所示）均沒
收。
    事  實
一、甲○○前於民國八十六年間，因犯妨害兵役罪，經本院判處有期徒刑三月確定，
    於八十六年十二月二十六日執行完畢，猶不知悔改，復於九十年七月十八日，私
    自持其妻丙○○（嗣於同年十二月間離婚）之國民身分證、印章、丙○○所有之
    牌照ＵＮ─６６９７號自用小客車行車執照、汽車強制險保險卡、冒丙○○之名
    偽造之委託書等，至台南市○○區○○路三段九十八號之合泉當鋪，向店員丁○○佯稱：受其妻丙○○之委託前來典當前揭小客車等語，並偽造丙○○之簽名、
    盜蓋丙○○之印章，偽造不實之汽車買賣合約書、押當車輛借用保管切結書、動
    產抵押條約書，均足生損害於丙○○。甲○○意圖為自己不法之所有，為擔保債
    務之清償同時偽造丙○○簽名並盜蓋其印章，簽發面額與小客車典當價值相同之
    新台幣（下同）十一萬元之本票一紙（如附件所示），連同前述偽造之文件一併
    交付合泉當鋪，持以行使，致店員丁○○陷於錯誤，同意其質當，並交付十一萬
    元。嗣因甲○○未依約定期限將車輛贖回，經合泉當鋪於民國九十一年（公訴人
    誤載為九十年）一月間催告丙○○處理，丙○○始知上情，足生損害於合泉當舖
    。
二、案經丙○○訴由台南市警察局第三分局報請台灣台南地方法院檢察署檢察官偵查
    起訴。
    理  由
一、訊據被告甲○○固供認其於上揭時地行使前開本票向合泉當舖質當小客車調借現
    款之事實，惟矢口否認有偽造有價證券之情事，辯稱：該車係其所購買，登記在
    其妻丙○○名義，去典當時，其妻丙○○不知道，回來後我就跟他講了，他還幫
    我向他媽媽借錢還當舖，有得到其妻丙○○之同意，可能其妻丙○○忘記了，而
    且其妻丙○○也向他媽媽借錢來還這筆錢云云。
二、本件重要爭點在於被告質當丙○○之自小客車，是否有經過丙○○之授權或同意
    ，經查：
（一）被告於上揭時地持被害人丙○○之自小客車向合泉當舖質借現款一十一萬元之
      事實，業據被害人於檢察官偵訊中坦承（偵卷第十六頁至十七頁）「問：是否
      曾經把你前妻所有VN6697號自小客車拿去合泉當舖典當十二萬元（應係十一萬
      元之誤）？答：是的。」及本院審訊時為被告所自承，核與被害人丙○○之指
      訴相符，並經證人丁○○於警訊及本院審理中證述無訛，復有當票、汽車買賣
      合約書、押當車輛借用保管切結書、動產抵押條約書、本票各一件、委託書二
      件（均影本）附警卷第十一頁至第十八頁卷可稽。
（二）上開自小客車，係被告前妻丙○○所有，有牌照ＵＮ─６６９７號自用小客車
      之行車執照、汽車強制險保險卡影本附警卷第十六頁、第十七頁可稽。復經丙○○到庭證述無訛。被告雖辯稱係其所購買，惟經證人丙○○當庭否認，被告
      又始終無法提供具體事證，苟係被告購，何須登記其妻名義，其妻又何須堅詞
      否認，況車輛登記為何人名義，法律上即為該人所有，故被告所辯尚難認為真
      實。
（三）被告辯稱係經前妻丙○○之同意，才自行制作委託書，惟查其前妻丙○○到庭
      堅決否認有事前或事後同意被告質當其車之情事，並表示伊係國中畢業，有能
      力制作委託書及簽名，無須委託被告制作，是該委託書係被告自行制作，未經
      伊同意或授權。
（四）丙○○到庭亦證稱並未向其母親借錢代償被告質借之款項，表示均係被告胡說
      等語，被告亦無其他具體事證，足證其說，被告所辯，自難採信。
（五）證人丁○○雖證稱被告來質借當時有打電話確認其妻是否同意等語，惟在本院
      先則稱沒有連絡到丙○○本人，嗣又稱當時有打電話確認丙○○是否同意云云
      ，然又稱無法確認是否係在場之丙○○接聽之電話，況證人並非當面詢問丙○○，其是否真有打電話尚難採信，苟有打電話，對方是否為丙○○本人，或另
      有他人亦難得知，是證人丁○○之證詞難做為被告之有利證據。
（六）本件附警卷第十一頁至第十八頁卷之九十年七月十八日之委託書（大張）上之
      丙○○署押貳枚、當票之丙○○署押壹枚、汽車買賣合約書上之丙○○署押貳
      枚、押當車輛借用保管切結書上之丙○○署押貳枚、動產抵押條約書上之之丙○○署押貳枚、九十年七月十八日之委託書（小張）上之丙○○署押貳枚、及
      九十年十二月三十一日之本票壹張，被告均自承係其所簽。
（七）準此，被告所持之委託書均為被告一人所為，丙○○之簽名、印章均非丙○○
      所為，苟丙○○有授權或同意，當不致連簽名都未簽名，況本票之簽發，更非
      本人不得為之，是被告顯已明知前揭本票未經丙○○同意仍偽造其簽名及盜蓋
      印章無疑。
（八）綜上所述，參互印證，本件事證已甚明確，被告所辯，為畏罪卸責之詞，不足
      採信，被告犯行堪以認定。
三、按行使偽造有價證券，以取得票面價值之對價，固不另論詐欺罪（最高法院二十
    五年上字第一八一四號，三十一年上字第四○一號判例），但如以偽造之有價證
    券供作擔保或作為新債清償而借款，則其借款之行為，為行使有價證券以外之另
    一行為，其間有方法結果關係，應論以詐欺罪之牽連犯，最高法院六十二年度第
    一次刑庭庭長會議決定及九十年度台上字第五四一六號判決可資參考。本件被告
    為擔保對合泉當鋪債務之清償，未得丙○○同意，簽發本票一紙、及押當車輛借
    用保管切結書，供作擔保行為，顯係行使偽造有價證券以外另一行為，被告該部
    分犯行，自另犯有詐欺行為。公訴人論罪法條雖未論及，惟在犯罪事實中已提及
    詐欺之事實，本院自得依法審酌，併此敘明。
四、核被告甲○○所為係犯刑法第二百零一條第一項偽造有價證券罪、同法第二百十
    六條、第二百十條之行使偽造私文書罪及第三百三十九條第一項之詐欺取財罪。
    被告盜用其妻「丙○○」名義之印章及簽名行為，係偽造有價證券及偽造文書之
    階段行為；而偽造私文書之低度行為，亦為行使偽造私文書之高度行為所吸收，
    其行使偽造有價證券之輕罪行為應為偽造有價證券之重罪行為所吸收；被告盜蓋
    丙○○之印章及簽名，簽發面額與小客車典當價值相同之十一萬元之本票一紙，
    其盜用印章及偽造署押為偽造有價證券之部分行為，均不另論罪。被告行使偽造
    私文書罪、偽造有價證券罪及詐欺取財罪間，有方法結果之牽連關係，應從一重
    之偽造有價證券罪論處。又被告前於八十六年間，因犯妨害兵役罪，經本院判處
    有期徒刑三月確定，於八十六年十二月二十六日執行完畢，有台灣台南地方法院
    檢察署刑案資料查註紀錄表及臺灣高等法院被告全國前案紀錄表在卷可按，其於
    五年之內再犯本件有期徒刑以上之罪，為累犯，應依法加重其刑。被告因一時貪
    念而致犯罪，犯罪時被害人係其配偶，犯罪情狀非無可憫，科以法定低度刑尚嫌
    過重，爰依刑法第五十九條之規定減輕其刑，並依法先加後減之。爰審酌被告素
    行尚可、犯罪之動機係一時貪念、手段不法及所造成危害尚非重大、所得利益亦
    非鉅大、被告已與被害人離婚，犯罪後態度尚稱良好等一切情狀，處如主文所示
    之刑，以資懲儆。另被告在九十年七月十八日之委託書（大張）上偽造之丙○○
    署押貳枚、當票上之偽造丙○○署押壹枚、汽車買賣合約書上偽造之丙○○署押
    貳枚、押當車輛借用保管切結書上偽造之丙○○署押貳枚、動產抵押條約書上之
    偽造之丙○○署押貳枚、九十年七月十八日之委託書（小張）上偽造之丙○○署
    押貳枚依刑法第二百十九條規定，不問屬於人與，均應予宣告沒收。又上開偽造
    之本票雖未經扣案，惟不能證明已經滅失，併依刑法第二百零五條宣告沒收。
據上論斷，應依刑事訴訟法第二百九十九條第一項前段，刑法第二百零一條第一項、
第二百十六條、第二百十條、第二百十七條、第三百三十九條第一項、第四十七條、
第五十五條、第五十九條、第二百零五條、第二百十九條，罰金罰鍰提高標準條例第
一條前段，判決如主文。
本案經檢察官林志峰到庭執行職務。
中      華      民      國      九十三      年      一    月    七    日
                              臺灣臺南地方法院刑事第一庭
                                    審判長 法 官侯  明  正
                                           法 官柯  顯  卿
                                           法 官李  東  柏
右正本證明與原本無異
如不服本判決應於送達後十日內向本院提出上訴狀
                                      書記官王  惠  珠
中      華      民    國      九十三      年      一    月    七    日
附錄法條：
刑法第二百零一條
意圖供行使之用，而偽造、變造公債票、公司股票或其他有價證券者，處三年以上十
年以下有期徒刑，得併科三千元以下罰金。
行使偽造、變造之公債票、公司股票或其他有價證券，或意圖供行使之用，而收集或
交付於人者，處一年以上七年以下有期徒刑，得併科三千元以下罰金。
刑法第二百十六條
(行使偽造變造或登載不實之文書罪)
行使第二百十條至第二百十五條之文書者，依偽造、變造文書或登載不實事項或使登
載不實事項之規定處斷。
刑法第二百十條
(偽造變造私文書罪)
偽造、變造私文書，足以生損害於公眾或他人者，處五年以下有期徒刑。
刑法第二百十七條
(偽造盜用印章印文或署押罪)
偽造印章、印文或署押，足以生損害於公眾或他人者，處三年以下有期徒刑。
盜用印章、印文或署押，足以生損害於公眾或他人者，亦同。
刑法第三百三十九條
(普通詐欺罪)
意圖為自己或第三人不法之所有，以詐術使人將本人或第三人之物交付者
，處五年以下有期徒刑、拘役或科或併科一千元以下罰金。
以前項方法得財產上不法之利益或使第三人得之者，亦同。
前二項之未遂犯罰之。
